臺灣板橋地方法院刑事裁定　　　　　　94年度交聲字第1062號
原處分機關　交通部公路總局臺北區監理所板橋監理站
異　議　人
即受處分人　甲○○
上列異議人因違反道路交通管理處罰條例案件，對於交通部公路
總局臺北區監理所板橋監理站中華民國94年7 月5 日以板監裁字
裁41-A4N302652號所為裁決處分（原舉發案號：臺北市政府警察
局掌電字第A4N302652 號）聲明異議，本院裁定如下：
        主  文
原處分撤銷。
甲○○不罰。
        理  由
一、原處分意旨略以：受處分人即異議人甲○○於民國94年1 月
    1 日13時5 分許，騎乘車牌號碼BGY-293 號重型機車行經臺
    北市○○路與襄陽路路口時，因「不依標誌標線號誌指示」
    之違規，經臺北市政府警察局交通警察大隊執勤員警當場攔
    停，爰依道路交通管理處罰條例第48條第2 款規定掣單舉發
    （舉發單號：掌電字第A4N302652 號）（舉發通知單贅引第
    1 項）。嗣異議人曾於94年5 月23向原處分機關提出申訴，
    經原處分機關向舉發單位函查無誤，原處分機關據此裁處罰
    鍰新臺幣（下同）1800元，並依同條例第63條第1 項第1 款
    記違規點數1 點之處分。
二、異議意旨略以：舉發通知單上之簽名，並非異議人本人的親
    筆簽名，並可找出車主來確認，因該車主伊並不認識，且異
    議人的身分證、駕照並未遺失等語，爰依法聲明異議，請求
    撤銷原處分。
三、按汽車駕駛人轉彎時，不依標誌、標線、號誌指示者，處60
    0 元以上 1800 元以下罰鍰，道路交通管理處罰條例第48條
    第2款定有明文。
四、經查，本件違規事實有臺北市政府警察局掌電字 A4N302652
    號舉發通知單影本 1 紙附卷可稽，且經舉發機關臺北市政
    府警察局交通警察大隊函覆查處無誤，有該單位 94 年 6月
    22 日北市警交大三字第 09432545600 號函影本 1 份在卷
    可按，固屬實在。惟異議人堅決否認有何前開違規情節，並
    於本院調查時到庭辯稱：「罰單上不是我的簽名，車子是何
    人的我不知道，我沒有這台車子；我的駕照、身分證沒有借
    人，也沒有遺失過，我的機車車號為LN2-955 號，我沒有騎
    過BGY-293 這台車，且不認識車主羅浩然，91年1 月1 日13
    時5 分，沒有記錯的話，應該還在睡覺，因為前一天去跨年
    。」等語（見94年8 月3 日訊問筆錄第1 、3 頁）。而經本
    院當庭命異議人甲○○以橫式書寫自己姓名20次後，將其與
    卷附本件舉發通知單之被通知聯者簽章欄內「甲○○」之簽
    名，透過肉眼比對結果，異議人當庭所書寫者其筆跡之橫豎
    、勾勒、撇捺等書寫特徵均與卷附舉發通知單上之簽名迥別
    ，反觀卷附之聲明異議狀之異議人「甲○○」、94年7 月5
    日交通部公路總局臺北監理所板橋監理站送達證書之本人「
    甲○○」及本院94年8 月3 日訊問筆錄之受訊問人「甲○○
    」之簽名字跡特徵卻屬一致，而異議人當庭所書寫者既為異
    議人平時書寫之字跡，非刻意區別而得，堪認本件舉發通知
    單上「甲○○」之簽名，應為另一違規行為人所冒簽，而確
    非由異議人所簽署無疑。此外，再觀諸本件證人秦輝榮即舉
    發違規員警於本院調查時亦結證稱：當時舉發的人是否為在
    場的異議人，伊沒有印象，當時舉發的車牌是BGY-293 。車
    主伊查掌上型電腦是羅浩然，當時有核對違規人的駕照與行
    照，先看車牌，用電腦查詢如果沒有失竊紀錄，因為本案是
    處罰駕駛人，所以就看駕駛人的駕照，駕照名字就是甲○○
    ，身分證號碼也對，罰單是用舉發通知單，伊會輸入身分證
    字號與出生年月日，由違規人簽名就好。因為事隔很久，且
    舉發的人很多，伊記不清楚異議人是否為當時的違規人，當
    時路口三、四個人參與臨檢，路口有很多違規人，有時候好
    幾個人來，為了不讓他們等很久，就直接輸入，駕駛人與車
    主沒有問題的話，就直接列印，沒有看清楚駕駛人的證件是
    否為變造的證件等語明確（見94年8 月3 日訊問筆錄第2至4
    頁），參諸證人秦輝榮與異議人素不相識，衡情當無編詞袒
    護異議人之虞，是其證言自堪採信。準此，益徵異議人前開
    所辯，應屬實在。綜上所述，本件異議人應非本件違規舉發
    當時之實際駕駛人，其並無為本件舉發通知單上所示之違規
    事實無誤，然原處分竟未予以詳查，遽對異議人為本件之裁
    罰，於法尚有未合。本件異議人之異議為有理由，原處分應
    予撤銷，並由本院另為異議人不罰之諭知，以期適法。
據上論結，應依道路交通案件處理辦法第 20條，裁定如主文。
中    華    民    國    94    年    8    月    30     日
                  交通法庭       法　官  吳幸娥
上正本證明與原本無異
如不服本裁定應於送達後5日內向本院提出抗告狀
                                 書記官  洪惠玲
中    華    民    國    94    年    8    月    30     日
